【裁判字號】    95,簡上,20
【裁判日期】    950406
【裁判案由】    詐欺
【裁判全文】
臺灣基隆地方法院刑事判決              95年度簡上字第20號
公  訴  人    臺灣基隆地方法院檢察署檢察官
上  訴  人
即  被  告    乙○○
                        現另.
上列上訴人即被告因詐欺案件，不服本院基隆簡易庭中華民國九
十五年一月十二日九十四年度基簡字第九八二號第一審簡易判決
（原聲請案號：九十四年度偵字第四四二五號）提起上訴，本院
管轄之第二審合議庭判決如下：
    主  文
上訴駁回。
    理  由
一、本案經本院審理結果，認第一審判決以被告係觸犯刑法第三
    十條第一項、第三百三十九條第一項之幫助詐欺罪，而依其
    圖利犯罪、對社會治安危害、犯罪所得等情，量處被告有期
    徒刑五月，並諭知易科罰金之折算標準，其認事用法均無違
    誤，量刑亦稱妥適，應予維持，並引用第一審判決書記載之
    事實、証據及理由。
二、本案被告上訴略以：九十三年間以帳戶詐欺事件並不多見，
    當時係友人告知以其帳戶充為公司稅務之用，不知會遭行詐
    所用，其係事後聽聞方知帳戶遭行詐手法，及其家庭經濟狀
    況不佳，無法繳納五月之易科罰金，如仍為有罪判決，請求
    較原審為輕之判決等語。
三、按金融帳戶為個人之理財工具，一般民眾皆可自由申請開設
    金融帳戶，並無任何特殊之限制，且得同時在不同金融機構
    申請多數存款帳戶使用，又其僅為存提款之用，本身要無何
    經濟價值。另衡諸一般常情，金融存摺亦事關個人財產權益
    之保障，其專有性甚高，除非本人或與本人親密關係者，難
    認有何理由可自由流通使用該存摺，一般人均有妥為保管及
    防止他人任意使用之認識，且該等專有物品如落入不明人士
    手中，而未加以闡明正常用途，極易被利用為與財產有關之
    犯罪工具，此為吾人依一般生活認知所易於體察之常識。九
    十三年間以電話、手機簡訊、網路等通知中獎、刮刮樂、退
    費、退稅或佯稱金融卡遭冒用須更改資料暨虛偽買賣等類似
    之不法詐騙份子，為掩飾其等不法行徑，以避免執法人員循
    線查緝，經常利用他人存款帳戶、提款卡暨密碼，以確保犯
    罪所得免遭查獲，類此案件早已在社會上層出不窮，亦屢經
    報章雜誌及其他新聞媒體再三披露，被告辯稱不知該等社會
    現況，即無足採。是本案被告竟以自有之帳戶出售他人，既
    不合理，衡之常情，被告當有預見其帳戶資料供使用，應係
    用來作為犯罪之用，竟猶仍出售提供使用，則持有者將該帳
    戶用來供自己或他人作為詐欺取財之用，亦為被告所容忍及
    允許，亦即不違反被告之本意。
四、又本案單憑被害人所述情節，固無法證明實施詐欺手法者即
    係被告本人，惟被害人之金錢確係被轉帳進入被告提供他人
    之銀行帳戶，顯見向被害人施以詐術之歹徒，即係利用該帳
    戶作為詐財之工具。且幫助犯之成立以行為人主觀上認識被
    幫助者正欲從事犯罪或係正在從事犯罪，且該犯罪有既遂之
    可能，而其行為足以幫助他人實現構成要件者，即具有幫助
    故意，並不以行為人確知被幫助者係犯何罪名為必要（仍需
    在幫助犯罪之共同認識範圍內）。至於行為人在正犯實施犯
    罪前為幫助行為者，則構成事前幫助犯。被告將其所有之帳
    戶資料無正當理由，出售供人使用，縱無證據證明被告明知
    利用帳戶資料遂行犯罪者之行為態樣，然就該實施詐欺行為
    人嗣後將被告提供之帳戶供詐欺取財所得之用，顯不違反被
    告本意，被告自有幫助詐欺取財之未必故意，是被告幫助詐
    欺取財之犯行堪可認定。
五、綜上，被告所辯無犯罪故意，既無足採，又原審以被告貪圖
    小利即以金融帳戶幫助他人犯罪，對於社會治安危害嚴，及
    其幫助他人犯罪得款近新台幣十萬元，及被害人尚未獲賠等
    一切情狀，量處有期徒刑五月，並得易科罰金，本院亦認妥
    適，乃本案上訴，均無理由，應予駁回。
六、據上論斷，應依刑事訴訟法第四百五十五條之一第一項、第
    三項、第三百六十八條、第三百七十三條，判決如主文。
本案經檢察官甲○○到庭執行職務
中    華    民    國    95    年    4     月    06    日
                  刑事第五庭審判長法  官  陳志祥
                                  法  官  楊皓清
                                  法  官  陳玉雲
以上為正本係照原本作成。
本件判決不得上訴。
中    華    民    國    95    年    4     月    6     日
                                  書記官  王毓嫻


司法院資訊處製作；財團法人民間司法改革基金會備份。
